臺灣高等法院刑事判決
111年度上更一字第17號
上  訴  人  
即  被  告  司徒國健




選任辯護人  陳鴻儀律師（法扶律師）
上列上訴人即被告因違反毒品危害防制條例案件，不服臺灣新北
地方法院109年度訴字第914號，中華民國110年1月28日第一審判
決（起訴案號：臺灣新北地方檢察署109年度偵字第26929、2863
3號），提起上訴，前經本院判決後，由最高法院發回更審，本
院更為判決如下：
    主  文
上訴駁回。
    事  實
一、司徒國健明知甲基安非他命係毒品危害防制條例第2條第2項
    第2款所列管之第二級毒品，依法不得販賣及持有，竟意圖
    營利，基於販賣第二級毒品甲基安非他命之犯意，為下列犯
    行：
　㈠於民國109年5月17日凌晨1時41分許，以其持用之0000000000
    號行動電話與持用0000000000號行動電話之葉璘葳聯繫，約
    定以新臺幣（下同）1,500元之價格販售甲基安非他命0.2公
    克予葉璘葳，二人相約於臺北市○○區○○○路0段000巷口處進
    行交易，嗣雙方到達約定地點，由司徒國健交付上開重量之
    甲基安非他命1包予葉璘葳，葉璘葳則以對司徒國健之借款
    債權中抵銷1,500元作為價金，而當場完成交易。　
　㈡於109年6月11日下午5時14分許，以其持用之0000000000號行
    動電話與持用0000000000號行動電話之梅洛婷聯繫，約定以
    1,000元之價格販售甲基安非他命1小包予梅洛婷，二人相約
    當日晚間10時許，在司徒國健位在新北市○○區○○街00號5樓
    頂樓加蓋處進行交易，嗣梅洛婷到達約定地點，司徒國健即
    交付甲基安非他命1小包予梅洛婷，梅洛婷則交付現金1,000
    元，而當場完成交易。　　
二、案經新北市政府警察局海山分局報告臺灣新北地方檢察署檢
    察官偵查起訴。
    理  由
壹、證據能力：
　　按被告之自白，非出於強暴、脅迫、利誘、詐欺、疲勞訊問
    、違法羈押或其他不正之方法，且與事實相符者，得為證據
    ，刑事訴訟法第156條第1項定有明文。又被告以外之人於審
    判外之陳述，雖不符刑事訴訟法第159條之1至第159條之4規
    定，而經當事人於審判程序同意作為證據，法院審酌該言詞
    陳述或書面陳述作成時之情況，認為適當者，亦得為證據；
    當事人、代理人或辯護人於法院調查證據時，知有刑事訴訟
    法第159條第1項不得為證據之情形，而未於言詞辯論終結前
    聲明異議者，視為有前項之同意，刑事訴訟法第159條之5第
    1、2項亦有明定。本判決以下所引用上訴人即被告司徒國健
    （下稱被告）之自白，並無不法取得情事，且與事實相符；
    其他審判外陳述之供述證據部分，經檢察官、被告及其辯護
    人表示同意有證據能力（本院卷第73至76頁），經本院審酌
    各該陳述作成時之情況，核無違法不當情事，因而認為適當
    ，均有證據能力。本院所引之其他非供述證據部分，經查並
    非違法取得，亦無依法應排除其證據能力之情形，復與本案
    待證事實具有自然之關連性，均有證據能力。
貳、認定犯罪事實所憑證據及理由：
一、訊據被告對於上開犯行，業於原審坦承不諱（原審卷第24至
    25、287頁），觀之被告於原審移審訊問時，經法官問及「
    你前於偵查中否認犯行，何以今日會坦承犯行」時，係答稱
    ：「當初認為是合資購買，不是販賣給她們，但是跟辯護人
    討論後，瞭解到這樣子的行為應屬販賣」、「我承認檢察官
    起訴之犯罪事實，我確實有販賣第二級毒品甲基安非他命，
    請法院從輕量刑，給我一個機會」等語（原審卷第24至25頁
    ），且於原審審理時，亦係當庭與辯護人討論後，經審判長
    詢問於上開移審訊問時所為陳述是否正確，而答稱：「都正
    確，我承認這二次有販賣甲基安非他命給葉璘葳跟梅洛婷」
    等語（原審卷第287頁），已可見被告上開認罪自白乃出於
    任意性，且經與辯護人充分討論後所為。
二、且有以下補強證據可資佐證：
　㈠證人葉璘葳於原審證稱：0000000000號行動電話是伊在使用
    ，109年5月17日與被告聯繫，是要問被告有沒有安非他命，
    可不可以分伊一點，印象中被告只給我一點點，應該只有0.
    2公克，我實際上沒有給被告錢，伊在警詢中回答是從被告
    欠的2400元中抵扣1500元之說法沒有錯等語（原審卷第231
    至233、235、237頁）。佐以被告於109年5月17日凌晨1時41
    分46秒與葉璘葳之對話內容，葉璘葳係先對被告稱：「喂，
    你幫我，你那邊有沒有」，被告答稱「沒有，有一點」，葉
    璘葳接著稱：「可以啦，你幫我處理1個，你幫我送過來好
    嗎」、「因為我有客人沒辦法出去」，被告即答稱：「我過
    去拿錢還是怎樣」，葉璘葳稱「嘿」，被告遂答稱：「我過
    去，到了再打給你」等語；嗣於同日凌晨1時58分32秒，葉
    璘葳又去電被告稱：「你還沒出門喔？」，被告稱「要出門
    啦」，葉璘葳再稱：「你把你剩的那些先拿給我一下」，被
    告稱：「我剩一點點而已」，葉璘葳即稱：「等下再從那邊
    挖一些給你」，被告答稱：「剩1包而已」，葉璘葳再對被
    告稱「快點啦」等語；同日凌晨2時41分19秒許，被告以電
    話告知葉璘葳：「差不多了，OK、掰」，葉璘葳再稱：「快
    點啦、我在忙」；同日凌晨2時50分52秒許，葉璘葳詢問被
    告：「到了嗎」，被告即稱：「到了，危險啊、大哥大姊」
    ，葉璘葳稱：「剛剛跟你講電話、那個掛掉」，被告即解釋
    稱：「我剛剛在臨檢好不好」，葉璘葳稱：「好、等我5分
    鐘」，被告稱：「還等5分鐘」等語，有通訊監察譯文在卷
    可憑（偵字第26929號卷第4頁）。加以證人葉璘葳於警詢時
    陳稱上開對話是伊向被告購買毒品的對話（偵字第26929號
    卷第20頁），且於偵訊時證稱交易地點是在○○○路0段000巷
    口，是伊工作的地方，這次被告有給伊1小包安非他命等語
    （偵字第26929號卷第92頁背面），足認葉璘葳於109年5月1
    7日凌晨，確有與被告相約見面當場交易毒品甲基安非他命
    甚明。　　
　㈡證人梅洛婷於原審證稱：伊當時是使用0000000000號行動電
    話與被告聯絡，被告知道伊是蔡坤諭的老婆，109年6月11日
    5時14分16秒與被告聯繫，那時被告正好要搬家，伊知道被
    告的舊家在哪裡，伊問被告「你有嗎」，意指想向被告買10
    00元的甲基安非他命，伊不知道量怎麼算；伊問被告「那個
    呢」，是指安非他命，被告回答「落建洗髮精盒子裡面」，
    就是指安非他命放在落建洗髮精的長方形盒子裡，伊有從盒
    子裡面拿到裝在透明夾鍊袋裡的安非他命1包，並當場給被
    告錢，一手交錢一手交貨，這次確實是買賣交易，沒有所謂
    合資，伊只知道是跟被告買，被告給伊1000元的量，（經當
    庭提示google map街景圖供辨識）被告的舊家是在新北市○○
    區○○街的巷子內等語（原審卷第258至259、261、262至265
    、269至270、273頁）。佐以卷附被告與梅洛婷間之通訊監
    察譯文亦顯示，梅洛婷於109年6月11日17時14分46秒許聯繫
    被告，詢問「你有嗎」、「我到那邊再說，你不要跟他（按
    指梅洛婷之配偶蔡坤諭）說」，被告即答稱：「在舊家」、
    「嗯、掰」等語，嗣於同日21時45分許，梅洛婷聯繫被告詢
    問：「喂、怎麼了？」，被告即答稱：「路上啊」，梅洛婷
    追問：「那個呢」、「那個就在」，被告即稱：「落建洗髮
    精的盒子裡面」等語（偵字第26929號卷第4頁背面至第5頁
    ），可見證人梅洛婷所證於上開時、地向被告購買毒品甲基
    安非他命之情為可信。
　㈢況販賣毒品乃違法行為，非可公然為之，且有其獨特之販售
    管道，復無公定價格，容易增減分裝之份量，而每次買賣之
    價量，可能隨時依雙方關係深淺、資力、需求量及對行情之
    認知、毒品純度、來源是否充裕、查況鬆嚴、購買者被查獲
    時供述購買對象之可能風險評估等，而異其標準，非可一概
    而論。且近年來政府為杜絕毒品之氾濫，對於查緝施用及販
    賣毒品之工作，無不嚴加執行，販賣毒品又係重罪，若非有
    利可圖，殆無甘冒持有毒品遭查獲之極大風險，親送至交易
    處所而為交付之可能。查：
　⒈本件被告與葉璘葳相約交易，係約定由被告送至葉璘葳工作
    地點，且於電話中尚提及遇到臨檢，已可見其中有價差或量
    差可圖，被告始承擔此等高風險而親送毒品交付葉璘葳。雖
    證人葉璘葳於原審曾證稱，伊沒有跟被告說要抵掉被告欠伊
    的1500元債務，是伊自己想這樣抵掉，沒有跟被告講過這個
    量可以抵多少錢云云（原審卷第247至249頁），然於同次期
    日亦證稱：伊有問過「1個」是1500元，通聯紀錄中被告說
    「我過去拿錢」，指的是這個毒品的錢等語（原審卷第248
    至249頁），可見證人葉璘葳所述未與被告講過可以抵多少
    錢之說法，並非可信。至證人葉璘葳於原審所證與被告「互
    調安非他命」、「沒有跟他買、是向他要毒品」、「跟被告
    是用合併的」云云（原審卷第232、234、238頁），前後所
    述相互矛盾，此部分證言無非臨訟迴護被告之詞，不足據為
    有利於被告之認定。由被告於深夜凌晨時分，猶攜帶毒品前
    往葉璘葳之工作地點，足見被告意圖營利而販賣第二級毒品
    予葉璘葳甚明。
　⒉就被告與梅洛婷間之交易部分，依證人梅洛婷於原審所證，
    被告於交易當天正在收拾東西準備搬家，是先完成交易等語
    （原審卷第264、266頁），益見被告確從中有利差或量差可
    圖，始會在搬家之時，猶不忘先進行毒品交易。況以被告與
    梅洛婷之對話中，刻意迴避談論見面之目的，僅稱「那個」
    加以掩飾，顯見證人梅洛婷所證前往被告之「舊家」進行毒
    品交易一情屬實，被告係意圖營利而為此部分販賣第二級毒
    品犯行。
　㈣綜上，足認被告於原審所為上開認罪自白，與事實相符，堪
    予採憑。　
三、至被告於本院審理時矢口否認販賣毒品予葉璘葳、梅洛婷，
    辯稱：葉璘葳是請伊去幫她拿毒品，並說要以抵債的方式支
    付價金，伊並未欠葉璘葳錢，就沒有去幫她拿毒品；梅洛婷
    部分，是二人合資，約好一人出一半錢，梅洛婷交付1000元
    ，伊回來以後把其中1包毒品交給梅洛婷云云。然被告於偵
    訊時先供稱：蔡坤諭的老婆梅洛婷跑來找伊買毒品，但伊在
    搬家，如果有毒品就直接拿給伊，而葉璘葳部分，伊有予葉
    璘葳碰面，但因自己僅剩一點安非他命，所以沒有交付毒品
    ，伊不知道梅洛婷、葉璘葳為何指證伊云云（偵字第26929
    號卷第100頁背面至101頁）；嗣於原審又改稱，與葉璘葳、
    梅洛婷都是約定要合資購買，但伊交付毒品給葉璘葳時，沒
    有向葉璘葳收錢，而梅洛婷部分，是伊去拿毒品前先講好要
    合資，梅洛婷將1000元交給伊云云（原審卷第283至285頁）
    ，前後所述互有不符，自難遽信。況觀之證人葉璘葳於偵查
    、原審所述，從未提及與被告有合資購買之狀況，而證人梅
    洛婷更證稱並無所謂合資、是向被告買等語如前述，更可見
    被告所辯合資購買之說並非事實。況證人葉璘葳於原審證稱
    ，與被告是好朋友（原審卷253頁），而證人梅洛婷則稱是
    經由配偶蔡坤諭修理機車而在車行結識被告（原審卷第259
    頁），均未見與被告間有何仇隙，且被告亦自承與葉璘葳、
    梅洛婷間均無恩怨（偵字第26929號卷第101頁），可見證人
    葉璘葳、梅洛婷並無攀誣陷害被告之動機，被告在與辯護人
    討論後所為之認罪自白，顯較被告歷次否認犯行所為前後矛
    盾之辯詞為可信，應認被告於本院審理時所辯不足採取，應
    認被告所為認罪自白始與事實相符而堪採憑。　　
四、從而，被告本案販賣第二級毒品甲基安非他命予葉璘葳、梅
    洛婷之犯行，事證均臻明確，應依法論科。
參、論罪：
一、被告行為後，毒品危害防制條例第4條第2項規定已於109年1
    月15日修正公布，並自同年7月15日施行。修正前該條項規
    定「製造、運輸、販賣第二級毒品者，處無期徒刑或7年以
    上有期徒刑，得併科1千萬元以下罰金」，修正後則為「製
    造、運輸、販賣第二級毒品者，處無期徒刑或10年以上有期
    徒刑，得併科1500萬元以下罰金」，修正後該條項之法定構
    成要件雖未變更，然法定刑已較修正前提高，是修正後新法
    並未較有利於行為人，應以修正前毒品危害防制條例第4條
    第2項規定較有利於被告，應依刑法第2條第1項前段規定，
    適用行為時法即修正前毒品危害防制條例第4條第2項之規定
    。
二、查甲基安非他命係毒品危害防制條例第2條第2項第2款所列
    之第二級毒品，不得非法販賣、持有。是核被告所為，係犯
    修正前毒品危害防制條例第4條第2項之販賣第二級毒品罪。
    其基於前開犯罪意圖販賣而持有毒品之低度行為，為販賣之
    高度行為所吸收，不另論罪。被告於本案2次販賣第二級毒
    品犯行，犯罪時間、地點、對象各自獨立，犯意各別、行為
    互殊，應予分論併罰。
三、刑法第59條之適用：
　㈠按犯罪之情狀顯可憫恕，認科以最低刑度仍嫌過重者，得酌
    量減輕其刑，刑法第59條定有明文，所謂顯可憫恕，係指被
    告之犯行有情輕法重之情，客觀上足以引起一般人同情，處
    以法定最低刑度仍失之過苛，尚堪憫恕之情形而言；再者，
    販賣毒品之人，其原因動機不一，犯罪情節未必盡同，或有
    大盤毒梟者，亦有中、小盤之分，甚或僅止於吸毒者友儕間
    為求互通有無，其販賣行為所造成危害社會之程度自屬有異
    ，法律科處此類犯罪，所設之法定最低本刑卻相同，不可謂
    不重。倘依其情狀處以有期徒刑，即足以懲儆，並可達防衛
    社會之目的者，自非不可依客觀之犯行與主觀之惡性二者加
    以考量其情狀，是否有可資憫恕之處，適用刑法第59條之規
    定酌量減輕其刑，期使個案裁判之量刑，能斟酌至當，符合
    比例原則。
　㈡查被告本案2次販賣第二級毒品犯行，雖助長毒品流通，戕害
    他人健康，危害非輕，惟販賣對象僅葉璘葳、梅洛婷，販賣
    之金額、數量不多，與大量販售毒品之「中盤」、「大盤」
    毒販，乃有顯著差異；然被告所犯修正前之販賣第二級毒品
    罪，為法定本刑無期徒刑或7年以上有期徒刑、得併科1,000
    萬元以下罰金之罪，適用修正前毒品危害防制條例第4條第2
    項之法定最低度刑，仍嫌過重，而有情輕法重、客觀上足以
    引起一般同情，堪予憫恕之處。爰均依刑法第59條規定予以
    酌減其刑。　　　　　　
肆、駁回上訴之理由：
一、原審以被告犯販賣第二級毒品罪，事證已臻明確，就販賣第
    二級毒品罪部分經比較新舊法結果，適用修正前毒品危害防
    制條例第4條第2項，刑法第11條、第51條第5款等規定，審
    酌被告本案販賣第二級毒品甲基安非他命之犯罪動機、目的
    、手段，對於他人身體健康戕害甚鉅、對社會治安之潛在威
    脅等犯罪所生危害程度，與本件販賣第二級毒品之數量、金
    額等情節，暨犯後態度、素行、智識程度與家庭生活經濟狀
    況等一切情狀，各量處有期徒刑3年10月，並整體評價本案
    犯罪之罪質類似，手法相同等情狀，定應執行刑為有期徒刑
    4年6月。另說明：扣案之0000000000號行動電話1支（含SIM
    卡1枚，即原判決附表二編號6），為被告所持用，用以聯繫
    本案販賣毒品事宜之用，業據被告供陳明確（原審卷第287
    頁），應依毒品危害防制條例第19條第1項之規定宣告沒收
    ，另被告因本案販賣第二級毒品犯行，分別獲有犯罪所得15
    00元、1000元部分，雖未據扣案，仍應依刑法第38條之1第1
    項前段、第3項之規定宣告沒收，且諭知於全部或一部不能
    沒收或不宜執行沒收時，追徵其價額；並說明其他扣案之物
    品（即原判決附表二編號1至5），並無證據證明與本案犯行
    相關，而不予宣告沒收。經核原判決認事用法均無違誤，量
    刑及沒收亦屬妥適。
二、被告上訴意旨雖以前詞矢口否認犯罪，業經本院指駁如前，
    被告上訴執此指摘原判決不當，自非有據。被告上訴為無理
    由，應予駁回。
據上論斷，應依刑事訴訟法第368條，判決如主文。
本案經檢察官林佳慧提起公訴，被告上訴，經檢察官郭靜文到庭
執行職務。
中　　華　　民　　國　　111 　年　　6 　　月　　21　　日
                  刑事第二十二庭審判長法　官  王美玲
                                      法　官  陳銘壎
                                      法　官  汪怡君
以上正本證明與原本無異。
如不服本判決，應於收受送達後20日內向本院提出上訴書狀，其
未敘述上訴之理由者並得於提起上訴後20日內向本院補提理由書
（均須按他造當事人之人數附繕本）「切勿逕送上級法院」。
                                      書記官  高妤瑄
中　　華　　民　　國　　111 　年　　6 　　月　　22　　日
附錄：本案論罪科刑法條全文
修正前毒品危害防制條例第4條第2項
製造、運輸、販賣第二級毒品者，處無期徒刑或七年以上有期徒
刑，得併科新臺幣一千萬元以下罰金。